臺灣臺北地方法院民事裁定
110年度抗字第307號
抗  告  人  聯晟汽車股份有限公司

法定代理人  黃淵泉  


相  對  人  順祥交通企業有限公司

兼  法  定  
代  理  人  高譽真  

相  對  人  鑫順祥蛋品有限公司

兼  法  定
代  理  人  張育銘  

相  對  人  張陳美慶
            蕭如珊  


上列當事人間聲請本票裁定事件，抗告人對於民國110年9月14日
本院司法事務官所為110年度司票字第15531號裁定提起抗告，本
院裁定如下：
    主  文
原裁定廢棄。
相對人共同簽發如附表所示之本票金額新臺幣柒佰貳拾萬元及自
民國一一○年八月一日起至清償日止，按週年利率百分之十六計
算之利息，得予強制執行。
聲請程序費用新臺幣貳仟元及抗告程序費用新臺幣壹仟元由相對
人連帶負擔。
    理  由
按民事訴訟法有關當事人能力、訴訟能力及共同訴訟之規定，
  於非訟事件關係人準用之，非訟事件法第11條定有明文。次按
  ，我國民事訴訟法第45條規定，法人並無獨立之訴訟行為能力
  ，應由法定代理人代理為之，故法定代理人之代理權是否經合
  法授權即攸關法人訴訟行為之效力。又經理人就所任事務，視
  為有代表商號為原告或被告或其他一切訴訟上行為之權，民法
  第555條定有明文。此項規定，於公司之經理人並未排斥適用
  ，且公司之經理人在執行職務範圍內，亦為公司負責人，公司
  法第8條第2項亦有明定。查本件「黃淵泉」固非抗告人之負責
  人，然其於民國109年1月3日即登記抗告人公司之經理人職務
  ，有抗告人股份有限公司變更登記表在卷可稽（見本院卷第46
  頁）。是依前揭規定及說明，抗告人主張黃淵泉有代表公司為
  訴訟行為之權，確屬可採，本件列其為抗告人之法定代理人，
  並無不合。
抗告人聲請意旨略以：伊執有相對人於109年7月24日共同簽發
  、受款人為伊、票面金額新臺幣(下同)720萬元、載明免除作
  成拒絕證書、到期日109年8月31日之本票1紙（下稱系爭本票
  ），詎伊屆期提示未獲付款，爰聲請就上開金額及自110年8月
  1日起至清償日止，按年息16%計算之利息，許可強制執行。原
  裁定以系爭本票於票面記載「此本票係分期付款憑證，俟全部
  清償完畢時自動失效」之文字(下稱系爭註記)，認其内容對本
  票支付目的予以限制，與無條件擔任兌付意旨抵觸，形同未記
  載無條件擔任兌付，故系爭本票屬欠缺絕對必要記載事項之無
  效本票為由，駁回抗告人之聲請。
抗告人不服原裁定，提起本件抗告，抗告意旨略以：系爭本票
  固有系爭註記，然本票上仍有無條件支付之記載，系爭註記僅
  係表明該本票作為分期付款擔保之原因關係，非以未定事實作
  為本票提示付款之條件，無礙於系爭本票無條件擔任兌付意思
  ，依票據法第12條規定，僅該註記不生票據法效力，本票其餘
  部分之票據法效力不受影響，屬有效本票，原裁定駁回伊強制
  執行之聲請，顯有違誤，爰依法提起抗告，請求廢棄原裁定等
  語。
經查：
㈠按本票應記載無條件擔任支付，此為絕對應記載事項，票據法
  第120條第1項第4款定有明文。又按欠缺票據法所規定票據上
  應記載事項之一者，其票據無效，而票據上記載票據法所不規
  定之事項者，不生票據上之效力，票據法第11條第1項本文及
  第12條亦分別定有明文。依前揭法律規定，本票上如記載票據
  法所不規定之事項，如該記載內容足使本票債權之行使附有條
  件或限制，影響「無條件擔任支付」要件，該票據始屬無效，
  否則依同法第12條規定，僅不生票據法上效力，不因此影響票
  據本身之效力。
㈡本件抗告人主張執有相對人共同簽發之系爭本票，經到期提示
  未獲付款一情，業據抗告人提出與其所述相符之系爭本票為證
  （見原審卷第9頁），本院形式審查系爭本票，其正面記有「
  憑票准於109年8月31日無條件支付」等語，已載明無條件擔任
  支付之文字，亦具備票據法第120條第1項所定之其他應記載事
  項，是系爭本票應屬有效。至系爭本票正面固有系爭註記，然
  細繹其內容，係表明分期付款清償完畢時，系爭本票之原因關
  係消滅，抗告人應不得再執系爭本票對相對人為主張，尚無附
  加以未定事實，作為系爭本票得否提示付款之條件，該註記難
  認與本票無條件支付之性質抵觸，亦不影響系爭本票「無條件
  擔任兌付」之效力，僅因非屬票據法上所規定之事項，依同法
  第12條規定，該記載不生票據上之效力而已，系爭本票當不因
  此無效。抗告意旨前揭所陳，要屬可採。
從而，抗告人持系爭本票聲請本院裁定准許強制執行，應屬有
  據。原裁定認系爭本票欠缺無條件擔任支付之絕對應記載事項
  ，尚有未合。抗告意旨指摘原裁定不當，求予廢棄，為有理由
  ，應由本院予以廢棄，改裁定如主文第2項所示。
據上論結，本件抗告為有理由，依非訟事件法第21條第2項、第
  24條第1項、第46條、民事訴訟法第492條、第95條、第85條第
  2項，裁定如主文。
中　　華　　民　　國　　111 　年　　2 　　月　　8 　　日
                  民事第五庭 審判長法  官  匡  偉
                                   法  官  劉娟呈
                                   法  官  蔡牧容
以上正本係照原本作成。
本裁定僅得以適用法規顯有錯誤為理由提起再抗告。如提起再抗
告，應於裁定送達後10日內委任律師為代理人向本院提出再抗告
狀。
中　　華　　民　　國　　111 　年　　2 　　月　　8 　　日
                                   書記官　周芳安
附表
受款人 發票日 到期日 金額(新臺幣) 聯晟汽車股份有限公司 109年7月24日 109年8月31日 720萬元